臺灣高等法院民事裁定
111年度非抗字第3號
再  抗告人  陳淑芬  
代  理  人  彭國書律師
上列再抗告人與相對人陽信商業銀行股份有限公司間拍賣抵押物
事件，對於中華民國110年11月30日臺灣士林地方法院110年度抗
字第252號所為裁定提起抗告，本院裁定如下： 
    主  文
再抗告駁回。
再抗告費用由再抗告人負擔。
    理  由
一、按對於非訟事件抗告法院之裁定再為抗告，僅得以其適用法
    規顯有錯誤為理由，非訟事件法第45條第3項定有明文。而
    所謂適用法規顯有錯誤，係指裁判所適用之法規顯然不合於
    法律規定，或與司法院現尚有效及大法官會議之解釋顯有違
    反，或消極的不適用法規顯然影響裁判者而言，並不包括裁
    判理由矛盾、理由不備、取捨證據失當、調查證據欠周、漏
    未斟酌證據、認定事實錯誤及在學說上諸說併存致發生法律
    上見解歧異等情形在內（最高法院104年度台聲字第1206號
    裁定、100年度台再字第33號判決意旨參照）。次按抵押權
    人，於債權已屆清償期，而未受清償者，得聲請法院，拍賣
    抵押物，就其賣得價金而受清償；上開規定於最高限額抵押
    權準用之，民法第873條、第881條之17分別定有明文。又聲
    請拍賣抵押物係屬非訟事件，於最高限額抵押，法院須就抵
    押權人提出之文件為形式上審查，如認其有抵押權登記擔保
    範圍之債權存在，且債權已屆清償期而未受清償，即應為准
    許拍賣抵押物之裁定。至於債務人或抵押人否認各該文件為
    真正，對抵押債權之存否有所爭執，則應另循訴訟途徑解決
    （最高法院93年度台抗字第905號裁定意旨參照）。
二、查本件相對人主張債務人英騰開發建設有限公司（下稱英騰
    公司）於民國102年4月3日邀同李匯洋、莊麗鳳、林燕玲及
    林至剛為連帶保證人，向相對人借款新臺幣（下同）2億元
    ，後於104年4月2日申請增加額度為2億7千萬元，借款期間
    自102年4月3日起至109年10月27日止，並由林至剛、林燕玲
    、莊麗鳳提供如附表所示之土地及同段000地號等土地（下
    稱系爭土地）暨同段0000、0000建號等建物，設定2億4,000
    萬元之最高限額抵押權（下稱系爭抵押權），嗣增列同段00
    00地號為擔保物，並變更登記擔保總金額為3億2,400萬元，
    於104年4月21日登記在案；復依不動產信託契約之約定，將
    上開不動產信託登記予相對人，再由僑馥建築經理股份有限
    公司（下稱僑馥公司）於建案完工後，辦理取得建物第一次
    登記，並於109年2月15日就系爭抵押權設定內容變更，增列
    新北市○○區○○段00000○號至00000建號建物為抵押物範圍，
    於同年月18日登記在案，其後並陸續將附表15、17、18、19
    、22所示不動產所有權移轉登記予再抗告人及第三人何雨純
    、呂育菁、呂益誠、潘掌珠、許燕玲等人。另於109年9月16
    日變更系爭抵押權之抵押物範圍，將000地號土地持分27329
    /100000更改為26433/100000，並減少抵押物00000建號建物
    ，於同年月16日登記在案。因英騰公司就前揭借款之清償期
    業已屆至，且尚有4,093,000元本息及違約金未清償，爰聲
    請准予拍賣抵押物。原法院司法事務官於110年8月4日以110
    年度司拍字第8號裁定准許拍賣系爭不動產，再抗告人不服
    ，提起抗告，經原法院以：相對人就系爭抵押權擔保之債權
    已屆清償期，業據提出授信增補契約書為證，且英騰公司亦
    自陳尚積欠相對人4,093,000元未清償，應堪認系爭抵押權
    擔保之債權存在，且已屆清償期而未受清償；另關於系爭抵
    押權擔保物之變更，有相對人提出之抵押權變更契約書為憑
    ，至再抗告人所為其他實體事項之爭執，非拍賣抵押物之非
    訟程序所得審究，因而維持原法院司法事務官所為准予拍賣
    抵押物之裁定，駁回再抗告人之抗告，經核並無違誤。再抗
    告意旨雖稱原裁定僅以英騰公司自陳尚積欠相對人4,093,00
    0元未清償，逕認系爭抵押權擔保之債權存在，缺乏帳款之
    核對及結算資料，適用法規顯有錯誤云云，然相對人就系爭
    抵押權登記擔保範圍之債權存在，且已屆清償期，業已提出
    授信增補契約書、動用申請書（放款類）、查詢放款主檔資
    料、應收利息檔資料查詢、放款利率查詢等為證，是原裁定
    就相關資料為形式上審查，並參酌英騰公司亦自陳尚積欠相
    對人4,093,000元未清償，而認系爭抵押權登記擔保範圍之
    債權存在，且已屆清償期，適用法規並無錯誤，再抗告意旨
    所指前情，乃屬對抵押債權存否之實體爭執，應另循訴訟途
    徑解決，是再抗告人執此指摘原裁定不當，聲明廢棄，自無
    理由，應予駁回。
三、據上論結，本件再抗告為無理由，爰裁定如主文。
中    華    民    國   111    年    1     月    24    日
                  民事第二十庭
                      審判長法  官  周祖民
                            法  官  張永輝
                            法  官  馬傲霜
正本係照原本作成。
不得抗告。
中　　華　　民　　國　　111 　年　　1 　　月　　24　　日
   　　　　　　　　　　　　 書記官　崔青菁